最高法院民事裁定　　　　　　　九十六年度台抗字第九二九號
抗　告　人　甲○○○○○○ ○.
　　　　　　子科學工業有限公司）
法定代理人　乙○○
訴訟代理人　黃章典律師
　　　　　　張哲倫律師
上列抗告人因與相對人萬潤科技股份有限公司間聲請假扣押事件
，對於中華民國九十六年九月二十六日台灣高等法院高雄分院裁
定（九十六年度抗字第二二九號），提起抗告，本院裁定如下：
    主  文
原裁定廢棄。
    理  由
按債權人就金錢請求或得易為金錢請求之請求，欲保全強制執行
者，得聲請假扣押；假扣押，非有日後不能強制執行或甚難執行
之虞者，不得為之；請求及假扣押之原因，應釋明之。前項釋明
如有不足，而債權人陳明願供擔保或法院認為適當者，法院得定
相當之擔保，命供擔保後為假扣押。民事訴訟法第五百二十二條
第一項、第五百二十三條第一項、第五百二十六條第一、二項定
有明文。又所謂釋明，係指當事人提出證據，使法院就其主張之
事實，得生薄弱之心證，信其大概如此之行為。
本件抗告人（即債權人）向台灣高雄地方法院（下稱高雄地院）
聲請對相對人（即債務人）裁定准予假扣押，其聲請意旨略以：
抗告人為世界著名之高科技製造設備供應商，抗告人以所研發用
以測試電子元件之「電路元件裝卸裝置」發明技術，向中華民國
經濟部智慧財產局申請發明專利，並獲頒第二○七四六九號發明
專利證書，專利期間自民國八十九年十一月十一日起至一百零五
年四月二十九日止。相對人未經抗告人之同意或授權，竟圖不法
之利益，利用抗告人所有之上開發明專利技術，非法設計、製造
及販賣型號為「RK-T6600」之六軌電容測試機產品，並公開於其
網站上陳列、販售，侵害抗告人之專利權，依專利法第八十四條
、第八十五條規定，抗告人至少得向相對人請求損害賠償新台幣
（下同）一億九千八百萬元。而相對人投資大陸地區之昆山萬潤
電子科技股份有限公司之資金有逐年增加之趨勢，九十二年至九
十三年間投資資金即暴增近一倍，若相對人於訴訟進行期間將其
廠房、生產線等移往大陸地區，或就其財產為任何不利處分，縱
抗告人日後取得確定勝訴判決，恐亦有不能強制執行或甚難執行
之虞，因此有先予保全之必要云云，高雄地院裁定命抗告人提供
擔保後，准予假扣押。抗告人所主張之上開事實已據提出專利權
證書、相對人公司網頁資料、公證書、專利說明書、台大嚴慶齡
工業研究中心鑑定報告、相對人公司財務報告及營業收入明細、
相對人公司財務報告及有關赴大陸地區投資金額等以資釋明。查
抗告人所提出之專利權證書、相對人公司網頁資料、公證書、專
利說明書、台大嚴慶齡工業研究中心鑑定報告、相對人公司財務
報告及營業收入明細等證據已足釋明其請求權之存在。另抗告人
所提出之相對人公司財務報告及有關赴大陸地區投資金額，分別
記載相對人於九十二年度累計匯出大陸地區投資金額為美金七十
五萬元，九十三年度累計匯出大陸地區投資金額為美金一百五十
萬元，此項證據亦足釋明抗告人聲請假扣押之原因，抗告人並已
陳明願供擔保以補釋明之不足，其聲請假扣押合於首揭條文規定
，應予准許。次按外國公司應在中華民國境內指定其訴訟及非訴
訟之代理人，並以之為在中華民國境內之公司負責人，公司法第
三百七十二條第二項定有明文。本件抗告人為經我國認許之外國
公司，於我國設有分公司及營業所，並依公司法第三百七十二條
第二項規定指定乙○○為在我國訴訟及非訴訟之代理人，有經濟
部網站之公司登記資料及外國公司認許事項變更表附卷可稽，乙
○○自屬抗告人在我國境內之公司負責人，其委任黃章典律師及
張哲倫律師為本件訴訟代理人，自屬合法，代理權並無欠缺。原
法院九十六年八月二十三日抗告裁定以抗告人未釋明假扣押之原
因及代理權有欠缺為由，將高雄地院所為准許假扣押之裁定廢棄
，發回高雄地院更為裁定，適用前開民事訴訟法第五百二十三條
第一項、第五百二十六條第一項、第二項、公司法第三百七十二
條第二項之規定自有違誤。又法院就債務人因假扣押所受損害，
命債權人預供擔保者，其擔保係備賠償債務人所應受之損害，故
法院定此項擔保額，應斟酌債務人所應受之損害為衡量之標準。
原法院九十六年八月二十三日抗告裁定以高雄地院裁定未調查抗
告人（為債權人）實際所受損害，指摘高雄地院裁定酌定之擔保
金額不當，亦欠妥適。抗告人不服原法院九十六年八月二十三日
抗告裁定提起再抗告，業已指摘原法院上開適用法規顯有錯誤之
情事，且其所涉及之法律見解非無原則上之重要性。原法院未詳
加審酌，遽認其再抗告不應許可，裁定予以駁回，自有違誤。抗
告論旨，指摘原法院九十六年九月二十六日所為駁回其再抗告之
裁定不當，聲明廢棄，非無理由。
據上論結，本件抗告為有理由。依民事訴訟法第四百九十二條，
裁定如主文。
中　　華　　民　　國　九十六　年　 十二 　月  二十一　日
                      最高法院民事第二庭
                          審判長法官  吳　正　一
                                法官  劉　福　聲
                                法官  阮　富　枝
                                法官  黃　義　豐
                                法官  鄭　傑　夫
      本件正本證明與原本無異
                                      書  記  官
中　　華　　民　　國　九十七　年　  一  　月　　三　　日
                                                      Ｅ
